【裁判字號】    98,抗,886
【裁判日期】    980622
【裁判案由】    假扣押
【裁判全文】
臺灣高等法院民事裁定                   98年度抗字第886號
抗  告  人  乙○○
相  對  人  甲○○
            丙○○
共      同
代  理  人  張令宣
上列當事人間假扣押事件，抗告人對於中華民國98年3月20日臺
灣臺北地方法院98年度裁全字第2244號裁定，提起抗告，本院裁
定如下：
    主  文
原裁定關於抗告人部分廢棄。
上開廢棄部分，相對人在原法院之聲請駁回。
抗告費用由相對人負擔。
    理  由
一、相對人於原法院聲請意旨略以：坐落臺北市○○區○○段2
    小段973、973之6地號土地（下稱系爭土地）為中華民國所
    有，分別由考試院及考選部管理。相對人之被繼承人張儐生
    於系爭土地上搭蓋門牌號碼臺北市○○區○○路72號房屋（
    下稱系爭房屋）居住，經考試院及考選部向臺灣臺北地方法
    院（下稱臺北地院）提起拆屋還地訴訟（案號：94年度重訴
    字第24號），並於民國96年獲得勝訴判決確定後，相對人即
    返台處理相關事宜，通知原裁定共同債務人楊永光、楊士萱
    應儘速遷出系爭房屋，將系爭房屋返還考試院及考選部，惟
    均無法與楊永光、楊士萱聯繫，嗣於97年初，發現系爭房屋
    仍出租他人，經由承租人處得知系爭房屋房東係抗告人，依
    上開確定判決，楊永光及楊士萱應遷出系爭房屋將系爭土地
    返還考試院及考選部，然因抗告人侵占並出租系爭房屋謀利
    ，致相對人遭考試院及考選部每月扣薪新台幣（下同）44,6
    22元，擬起訴請求抗告人返還不當得利金額，合計2,050,00
    0元，惟恐抗告人日後有不能強制執行或甚難執行之虞，願
    供擔保以代釋明，聲請對抗告人之財產於2,050,000元範圍
    內予以假扣押等語。
二、抗告人抗告意旨略以：相對人於原法院固提出臺北地院上開
    民事判決釋明其請求之原因存在，惟就假扣押之原因，相對
    人未提出任何證據以為釋明。況抗告人有正當職業，亦擁有
    眾多財產，無脫產或逃避之可能，爰提起抗告，請求廢棄原
    裁定，並駁回相對人在原法院之聲請等語。
三、按債權人就金錢請求或得易為金錢請求之請求，欲保全強制
    執行者，得聲請假扣押；假扣押非有日後不能強制執行或甚
    難執行之虞者，不得為之；請求及假扣押之原因應釋明之，
    釋明如有不足，而債權人陳明願供擔保或法院認為適當者，
    法院得定相當之擔保，命供擔保後為假扣押，民國92年2月7
    日總統令修正公布之民事訴訟法第522條第1項、第523條第1
    項及第526條第1項、第2項分別定有明文。此次修正之民事
    訴訟法第526條第2項將原有「債權人雖未為前項釋明，如就
    債務人所應受之損害已供法院所定之擔保者，得命為假扣押
    」之規定，修正為「前項釋明如有不足，而債權人陳明願供
    擔保或法院認為適當者，法院得定相當之擔保，命供擔保後
    為假扣押」，以與同條第1項規定：「請求及假扣押之原因
    ，應釋明之」相呼應，是請求及假扣押之原因，債權人應先
    釋明使法院信其大致適當，僅於其釋明不足時，法院為補強
    計，始得命供擔保，非謂法院於債權人未為釋明，僅陳明願
    供擔保時，即得為命提供擔保之假扣押裁定。又民事訴訟法
    第523條第1項所謂「不能強制執行」，如債務人浪費財產，
    增加負擔，或就其財產為不利益之處分，將成為無資力之情
    形等是，所謂甚難執行，如債務人將移住遠方或逃匿是。另
    「證明」與「釋明」在構成法院之心證上程度未盡相同，所
    謂「證明」，乃當事人提出之證據方法，足使法院產生堅強
    之心證，可以完全確信其主張為真實而言，而所謂「釋明」
    ，則為當事人提出之證據未能使法院達於確信之程度，僅在
    使法院得薄弱之心證，信其事實上之主張大概為如此者而言
    ，二者非性質上之區別，而係分量上之不同。
四、經查：
（一）相對人主張之上開事實，固據其提出臺北地院94年度重訴
      字第24號民事判決、97年度聲字第2495號裁定、存證信函
      及臺北地院98年2月14日北院隆98執木字第1167號執行命
      令為憑（原審卷第8至17頁），惟上開文件僅能釋明「假
      扣押之請求」。
（二）至假扣押之原因，相對人於原審僅主張：「為避免抗告人
      將財產處分致日後取得終局判決有不能強制執行或甚難執
      行之虞。」等語（原審卷第6頁），此外，即未提出任何
      證據以為釋明，嗣於本院另主張：「抗告人已於（98年）
      5月8日發存證信函稱學生已遷出、該房子與他無涉，如果
      非考試院聲請強制執行，抗告人仍會繼續住下去，我聯絡
      不到他，看不到他要償還的誠意，抗告人曾於去年8月26
      日與10月9日發存證信函表示他願意負擔30%，但僅付10萬
      元，他有手書允諾願意償還在考試院房屋未拆除之不當得
      利償金。」等語（本院卷第12頁背面），並提出抗告人不
      爭執其親自書寫之字據為憑（本院卷第54頁），惟相對人
      上開之主張，所涉經核屬「假扣押請求」之問題，仍難認
      相對人就「假扣押之原因」業已釋明使本院信其大致適當
      。
（三）另相對人於本院雖復主張：抗告人名下於台北的房子均有
      抵押，至其餘不動產，多已設定抵押，然無資料證明該情
      事，又尚未被扣押之不動產，幾乎無價值，且除上揭不動
      產外，抗告人帳戶只查到1個，裡面利息只有1千多元等語
      。惟依抗告人所述：「我本身是建築師有正當工作，雖房
      子（台北）都有抵押，但都有餘額，……我也有祖產13筆
      土地在台中，擁有時間達17年，均未設定抵押。」等語，
      此有建築師證書、建物暨土地登記第1類謄本、建物所有
      權狀及土地所有權狀可按（本院卷第33至52頁），可知，
      抗告人並未因相對人擬對其提起訴訟，而將其財產作不利
      益之處分，是尚難僅依前開資料即遽認抗告人有浪費財或
      增加負擔，甚至將移住遠方或逃匿之情事，此外，相對人
      復無法就其主張之假扣押原因再加以釋明，故相對人就假
      扣押原因所為之上揭釋明，難使本院得有薄弱之心證，信
      其事實上之主張大致適當，則揆諸上開三之說明，相對人
      假扣押之聲請，歉難准許。原法院逕予准許，自有未洽。
      抗告意旨指摘原裁定關於抗告人部分不當，聲明廢棄，為
      有理由，爰將原裁定關於抗告人部分廢棄，裁定如主文第
      2項所示。
五、據上論結，本件抗告為有理由，爰裁定如主文。
中    華    民    國    98    年    6     月    22    日
                  民事第十二庭
                      審判長法  官  陳駿璧
                            法  官  連士綱
                            法  官  陳邦豪
正本係照原本作成。
本裁定除以適用法規顯有錯誤為理由，不得再抗告。如提起再抗
告，應於收受後10日內委任律師為訴訟代理人向本院提出再抗告
狀。並繳納再抗告費新台幣1000元。
中    華    民    國    98    年    6     月    22    日
                              書記官  李佳樺


司法院資訊處製作；財團法人民間司法改革基金會備份。
